臺灣臺中地方法院刑事判決　　　　　　 96年度交易字第325號
公　訴　人　臺灣臺中地方法院檢察署檢察官
被　　　告　甲○○
上列被告因過失傷害案件，經檢察官提起公訴（九十六年度偵字
第九五九號），本院判決如下：
    主    文
甲○○因過失傷害人，處有期徒刑月，如易科罰金，以新臺幣
壹仟元折算壹日。
    犯罪事實
一、甲○○於民國九十五年十一月十六日十四時三十分，騎乘車
    牌號碼ＹＩＡ－五八九號重型機車，由臺中市○○路沿臺中
    市○○路往臺中市○○路方向直行，行經臺中市○○路○段
    二三四號前時，本應注意車前狀況及兩車併行之間隔，並隨
    時採取必要之安全措施，且超越前車時，應顯示左方向燈並
    於前車左側保持半公尺以上之間隔超過，行至安全距離後，
    再顯示右方向燈駛入原行路線，而依當時天候晴、日間自然
    光線、市區道路○○○路面、路面乾燥、無缺陷、視距良好
    等情形，又無不能注意之情事，竟疏於注意上開路口車輛動
    態，而未注意車前狀況，適黃信偉違規將其所有車牌號碼三
    Ｈ－七七七○號自用小客車違規停放在快慢車道上妨礙行車
    ，甲○○為避開該車牌號碼三Ｈ－七七七○號自用小客車繼
    續直行，即貿然自右後方欲超越在同一車道左前方由乙○○
    所騎乘車牌號碼ＴＢＡ－四六一號之輕型機車，惟甲○○欲
    超車時偏左，其所騎乘之機車車頭不慎自後擦撞乙○○所騎
    乘之輕型機車車尾，乙○○因機車遭擦撞重心不穩而人車倒
    地，並受有頭皮撕裂傷一公分、右手撕裂傷一公分、臉部及
    四肢多處擦傷等傷害。嗣甲○○於肇事後，在有偵查權限之
    人知悉犯罪人之前，主動向到場處理事故員警陳明自己係肇
    事者，自首接受裁判。
二、案經乙○○訴由臺中市警察局第二分局報告臺灣臺中地方法
    院檢察署檢察官偵查起訴。
    理     由
一、被告以外之人於審判外之陳述，雖不符前四條之規定，而經
    當事人於審判程序同意作為證據，法院審酌該言詞陳述或書
    面陳述作成時之情況，認為適當者，亦得為證據。刑事訴訟
    法第一百五十九條之五第一項定有明文。本件被告甲○○於
    本院審理時，同意證人乙○○、黃信偉於警詢及檢察官偵查
    中之陳述，且觀諸證人二人於警詢、檢察官偵查中為陳述作
    成筆錄時之情形並無不當，各該證人均能自由陳述，依照前
    開說明及刑事訴訟法第一百五十九條之五第一項規定，應有
    證據能力，合先敘明。
二、訊據被告甲○○固對於上揭其騎乘上開重型機車，於上開路
    段與告訴人乙○○發生擦撞，乙○○確有因本件車禍事故受
    傷等情坦承不諱，惟矢口否認有何過失傷害犯行，辯稱：其
    係與告訴人同向行車，告訴人騎乘機車在內快車道，其依原
    本速度行駛在外快車道上，發生車禍當時，其與告訴人所騎
    機車是平行的，是告訴人沒有注意後方其所騎機車，突然偏
    到外車道來撞其所騎乘之機車，造成其又撞上停在路旁的自
    用小客車，是告訴人來撞其，其並無過失等語。惟查：
  (一)前揭犯罪事實，業據證人即告訴人乙○○於警詢及檢察官偵
    查中證述綦詳，且有證人黃信偉於警詢證述明確。此外，復
    有道路交通事故現場圖、道路交通事故調查報告表 (一) 、
    (二)、中國醫藥大學附設醫院診斷證明書各一份、照片十一
    張附卷可按。
  (二)且查，被告於本院審理時供承：當天該路段車流量很大、車
    速正常、並無塞車，其在五、六公尺前就有看到告訴人騎乘
    機車在其左前方等語明確，足見被告確已發覺告訴人騎乘機
    車在其前方無誤，且依上開道路交通事故現場圖及現場照片
    顯示，照片上所示告訴人所騎乘之機車倒地處連貫一道之「
    刮地痕」起點係在內車車道上，而依道路交通事故現場圖繪
    示之二道刮地痕則分別為：(1)「刮地痕六‧九公尺」，圖示
    起點在外車道上（左距分道線○‧二公尺）；(2)「刮地痕二
    ‧○公尺」，圖示起點在外車道近內外車道分道線上（左距
    分道線○‧二公尺），又觀諸上開道路交通事故現場圖所示
    ，散落物均分布在內、外車道分隔線附近，顯見告訴人係在
    內車道上遭被告所騎乘之機車自後撞擊後而倒地甚明，被告
    所辯係告訴人突然轉入外快車道而發生車禍云云，顯無足採
    ；再者，依現場圖及現場照片所示，被告所騎乘之重型機車
    最後停止處係在內、外車道分隔線附近，且車尾部分壓在車
    道分隔線上，車身則與車道呈垂直，且該地點之外快車道寬
    度為三‧二公尺、慢車道寬度則為三‧六公尺，是如被告所
    示黃信偉之自用小客車係停放在機車道內並未跨越至外快車
    道，何以被告之機車係在外快車道接近內快車道與告訴人之
    機車發生擦撞，益徵本件確係被告為閃避跨停在外快車道之
    黃信偉前開自用小客車，而偏左欲加速自告訴人所騎機車右
    方超車甚明，被告所辯係告訴人突然向右變換車道肇事云云
    ，亦無足採。參以被告自承其於五、六公尺前即已看見告訴
    人騎乘機車在其前方，肇事當時其係與告訴人之機車平行等
    語，足以証明被告駕駛車輛並未注意車前狀況及兩車併行間
    隔，並隨時採取必要之安全措施，且超越前車時，未於前車
    左側保持半公尺以上之間隔超過，而係自告訴人之機車右方
    超越，如被告確能於行經該處注意車前狀況及併行間隔，且
    能依規定自告訴人左側超越行駛，並採取必要之安全措施，
    當可避免本件車禍之發生，是被告所辯並無過失云云，殊不
    足取。按車輛行駛時，駕駛人應注意車前狀況，隨時採取必
    要之安全措施，且按汽車超車時，在超越時，應顯示左方向
    燈並於前車左側保持半公尺以上之間隔超過，行至安全距離
    後，再顯示右方向燈駛入原行路線道路交通安全規則第九十
    四條第三項、第一百零一條第一項第五款分別定有明文。本
    件被告駕車自應注意上述道路交通安全規定，且依當時天候
    晴日間自然官、柏油路面無缺陷無障礙物、視距良好等情形
    ，又無不能注意之情事。故本件被告騎乘機車，行至上開路
    段之際，其應注意能注意而疏未注意車前有告訴人所騎乘之
    機車，因未採取必要之安全措施仍冒然自告訴人右後方超車
    直行，而與告訴人所駕駛之機車發生碰撞，揆諸前開法律規
    定，自難認其已盡應注意之能事，自應負過失之責，且被告
    過失駕駛行為，核與告訴人之受傷間，具有相當因果關係甚
    明。綜上所述，本案事證明確，被告犯行堪予認定。
二、核被告所為，係犯刑法第二百八十四條第一項前段之過失傷
    害罪。又被告於肇事後，於有偵查權限之人知悉犯罪人之前
    ，主動向到場處理事故員警陳明自己係肇事者及陳述肇事經
    過，此有臺中市○○○道路交通事肇事人自首情形紀錄表一
    份在卷足憑，並接受本院之裁判，爰依刑法第六十二條前段
    自首之例減輕其刑，爰審酌被告之過失程度、所生之危害、
    被告肇事後坦承肇事，惟辯稱係告訴人自行騎機車撞過來云
    云之態度，且迄未賠償告訴人所受損害，等一切情狀，判處
    如主文所示之刑，並諭知易科罰金折算之標準，以示懲儆。
據上論斷，應依刑事訴訟法第二百九十九條第一項前段，刑法第
二百八十四條第一項前段、第四十一條第一項前段、第六十二條
前段，刑法施行法第一條之一第一項、第二項前段，判決如主文
。
中　　華　　民　　國　　96　　年　　 6　　月　　12　　日
                  交通法庭    法  官  戴博誠
上正本證明與原本無異。
如不服本判決，應於送達後十日內向本院提出上訴狀（須附繕本
），上訴於臺灣高等法院臺中分院。
                              書記官  林政佑
中　　華　　民　　國　　96　　年　　 6　　月　　12　　日
【附錄論罪科刑法條】
刑法第二百八十四條第一項：
因過失傷害人者，處六月以下有期徒刑、拘役或五百元以下罰金
，致重傷者，處一年以下有期徒刑、拘役或五百元以下罰金。
